臺灣臺北地方法院民事裁定　　　　　　 100年度事聲字第89號
異　議　人
即　債權人　李秀英(即李政和之.
代　理　人　周方慰
上列異議人因與債務人洪逸誠(原名洪堯智)間返還借款強制執行
事件，對於中華民國100年3月11日本院民事執行處司法事務官所
為100年度司執字第11375號裁定提出異議，本院裁定如下：
    主  文
異議駁回。
    理  由
一、異議意旨略以：債務人洪逸誠(原名洪堯智)於民國91年11月
    21日潛逃出境，依戶籍法規定，出境滿2年之前不得為戶籍
    遷出登記，致鈞院93年度重訴字第237號民事判決逕向債務
    人之戶籍地址為送達，嗣因送達不到改為公示送達，於法並
    無不合。又鈞院93年度重訴字第237號民事判決業經核發確
    定證明書，具形式上確定力，執行法院不應審查。縱送達不
    合法，亦非不得補正之事項，況異議人已於100年3月17日向
    鈞院民事庭聲請國外公示送達，爰為此聲明異議等語。
二、按強制執行應依執行名義為之，執行法院對於執行名義是否
    有效成立，自應加以審查。未確定之支付命令，不備執行名
    義之要件，其執行名義尚未成立，執行法院不得據以強制執
    行。法院誤認未確定之裁判為確定，而依聲請付與確定證明
    書者，不生該裁判已確定之效力。執行法院就該裁判已否確
    定，仍得予以審查，不受該確定證明書之拘束（最高法院81
    年台抗字第114號判例意旨參照）。次按，對於當事人之送
    達，有下列各款情形之一者，受訴法院得依聲請，准為公示
    送達：一應為送達之處所不明者。二於有治外法權人之住居
    所或事務所為送達而無效者。三於外國為送達，不能依第
    145條之規定辦理，或預知雖依該條規定辦理而無效者，民
    事訴訟法第149條第1項定有明文。
三、經查：異議人執本院93年度執公字第23726號債權憑證聲請
    對債務人洪逸誠(原名洪堯智)之財產強制執行，主張該執行
    名義所載債權人李政和已將系爭債權讓與伊，固已檢附前揭
    債權憑證正本及債權讓與證明書正本到院。惟異議人持債權
    憑證聲請強制執行者，因債權憑證之可再強制執行乃溯源於
    執行法院核發債權憑證前異議人依強制執行法第4條第1項所
    列各款取得之原執行名義，是異議人所持債權憑證乃民事判
    決換發者，執行法院就民事判決是否確定，仍得予以審查，
    揆諸前開說明，並不受該債權憑證及確定證明書之拘束。第
    查，債權讓與人李政和前向本院起訴請求債務人洪逸誠(原
    名洪堯智)返還借款，經本院93年度重訴字第237號於93年4
    月26日判決債務人洪逸誠(原名洪堯智)應給付李政和新台幣
    貳仟伍佰萬元及其利息，並據李政和所補正戶籍謄本上之記
    載，將系爭民事判決送達至債務人洪逸誠(原名洪堯智)戶籍
    地即「台北市大安區○○○路○段119巷6號」，惟因「遷移
    新址不明」遭郵務人員退回，從而本院乃依職權，准予對債
    務人洪逸誠(原名洪堯智)為公示送達，並張貼公告於本院公
    告處，有債務人洪逸誠(原名洪堯智)之戶籍謄本、送達證書
    及公示送達公告稿附於本院93年度重訴字第237號案卷可稽
    ，並經本院依職權調閱上開民事卷宗查核無訛。惟查債務人
    洪逸誠(原名洪堯智)早於91年11月21日出境，迄未入境；且
    債務人洪逸誠(原名洪堯智)個人基本資料上記載「特殊記事
    ：遷出國外、個人記事：民國91年11月21日出境民國93年12
    月28日遷出登記」，此有內政部入出國及移民署99年11月23
    日移署資處雲字第0990170710號函及個人基本資料查詢結果
    附於本院93年度執公字第23726號暨100年度司執榮字第1137
    5號執行卷宗可稽，亦經本院調閱上開執行卷宗核閱無誤。
    故系爭民事判決送達時，債務人洪逸誠(原名洪堯智)已出境
    國外，而公示送達之本質為擬制性送達，受送達本人實際上
    並未收受該件文書，因而其程序應從嚴解釋，受送達人既已
    出境，自以較易為應受送達人查悉即命登載於海外版之新聞
    紙，使之更有獲知機會(臺灣高等法院暨所屬法院90年法律
    座談會民事類提案第26號參照)，本件93年度重訴字第237號
    民事判決既僅登載在國內新聞紙為公示送達，尚難認已生合
    法送達之效力。異議人執未具執行力之民事判決為執行名義
    ，自與聲請強制執行之要件不合。異議人雖主張執行名義未
    合法送達應得命補正，況伊已向本院民事庭聲請對債務人洪
    逸誠(原名洪堯智)為國外公示送達云云，惟查聲請強制執行
    應本於合法之執行名義，為強制執行法第4條所明定；執行
    之聲請所據執行名義並未合法成立者，與自始無執行名義同
    ，執行法院並無命其補提其他合法執行名義之義務。必債權
    人所憑執行名義業經合法成立，僅於聲請時漏未依據強制執
    行法第6條規定提出該項執行名義之證明文件，始有命為補
    正聲請執行程序要件欠缺之可言（司法院第27期司法業務研
    究會討論意見參照）。是系爭民事判決迄未合法送達，而判
    決送達復為原裁判法院之權限，並非執行法院或當事人所可
    任意左右，應認此項執行名義之欠缺（非執行名義證明文件
    之欠缺）依其性質無從補正，得逕予裁定駁回其執行之聲請
    。本院司法事務官據此駁回異議人對債務人洪逸誠(原名洪
    堯智)強制執行之聲請，並無違誤，異議意旨指摘原裁定不
    當，求予廢棄，為無理由，應予駁回。
四、據上論結：本件異議為無理由，依強制執行法第30條之1、
    民事訴訟法第240條之4第3項後段，裁定如主文。
中    華    民    國   100    年    5     月    6     日
                  民事第一庭    法  官  莊訓城
以上正本係照原本作成
如不服本裁定應於送達後10日內向本院提出抗告狀，並繳納抗告
費新臺幣1,000元
中    華    民    國   100    年    5     月    6     日
                                書記官  陳俐妙